【裁判字號】    94,聲,4485
【裁判日期】    950111
【裁判案由】    聲明異議
【裁判全文】
臺灣高雄地方法院刑事裁定              94年度聲字第4485號
聲  明  人  甲○○
即受刑  人
                    之422
上列聲明人因毒品危害防制條例案件，對於臺灣高雄地方法院檢
察署檢察官之執行指揮（94年執字第2396號），聲明異議，本院
裁定如左：
    主  文
臺灣高雄地方法院檢察署檢察官94年執字第2396號執行命令關於
通知甲○○發還新台幣柒萬參仟元之中華民國94年3 月24日臺灣
高雄地方法院檢察署檢察官扣押（沒收）物品處分命令撤銷，由
檢察官另為適法之處分。
    理  由
一、聲明異議意旨略以：聲明人即受刑人甲○○前因違反毒品危
    害防制條例案件，經本院以93年訴字第938 號判決判處應執
    行有期徒刑1 年，又上開案件為警查獲時，當場扣得聲明人
    所有之新台幣（下同）73000 元，且經判決理由認定該扣案
    之款項尚乏證據證明與犯行有何關聯，自不得宣告沒收，是
    自應於判決確定後依法院裁定或檢察官命令發還之，唯迄今
    尚未發還，檢察官就此顯有從刑之指揮書不當，復經聲明人
    數次具狀聲請發還，亦無下文，爰對此聲明異議等語。
二、按受刑人或其法定代理人或配偶以檢察官執行之指揮為不當
    者，得向諭知該裁判之法院聲明異議，法院並應就異議之聲
    明裁定之，刑事訴訟法第484條、第486條分別定有明文。
三、經查：
  (一)受刑人甲○○前因違反毒品危害防制條例施用毒品及轉讓毒
    品案件，經本院於93年8 月31日以93年度訴字第938 號刑事
    判決（下稱本案判決），分別判處有期徒刑5 月、9 月，應
    執行有期徒刑1 年確定之事實，有前開刑事判決書及臺灣高
    等法院被告前案紀錄表各1 份附卷可參，並經本院調閱該案
    刑事卷及執行案卷確認無誤。又上開判決內業已載明本案所
    扣得之73000 元為受刑人甲○○所有，尚乏證據證明與受刑
    人於本案犯行有何關聯，自不得宣告沒收；從而檢察官於將
    受刑人發監執行時，應依刑事訴訟法第473 條規定，依法將
    上開扣押款項發還予權利人即受刑人。
  (二)又查，受刑人甲○○前於91年間，因違反毒品危害防制條例
    案件，經本院判處應執行有期徒刑8 月，嗣再因搶奪案件、
    竊盜案件，經本院分別判處有期徒刑1 年、1 年10月，上開
    案件經聲請定應執行刑為3 年4 月，而於93年2 月10日入監
    服刑，受刑人其間並因違反槍砲彈藥刀械管制條例案件、竊
    盜案件及本案違反毒品危害防制條例案件，經法院分別判處
    應執行刑為1 年6 月、1 年10月、1 年確定，而接續執行上
    開各案件之徒刑，此有前開臺灣高等法院被告前案紀錄表1
    份可佐，是受刑人自93年2 月10日入監服刑後，因接續執行
    上開各有期徒刑，應於102 年5 月23日始執行完畢，迄今均
    在監服刑，並未住居於戶籍地。而本案確定後經臺灣高雄地
    方法院檢察署檢察官（下稱地檢署檢察官）對受刑人發監執
    行，固同時為發還扣押款之處分命令，此有卷附之94年3 月
    24 日 臺灣高雄地方法院檢察署檢察官扣押（沒收）物品處
    分命令1 紙附卷可稽，惟聲明人當時既已因前案入監服刑，
    是地檢署檢察官自應依刑事訴訟法第62條準用民事訴訟法第
    130 條之規定，對於在監所人為送達者，應囑託該監所首長
    送達該發還之處分命令，其送達始屬適法。詎檢察官於94年
    執字第2396號執行案中，以上開94年3 月24日臺灣高雄地方
    法院檢察署檢察官扣押（沒收）物品處分命令通知受刑人甲
    ○○發還73000 元，並將上開命令逕寄至受刑人之戶籍地即
    高雄縣鳳山市○○里○○○路477 巷31號，此有上開處分命
    令附卷可查，是其送達自非適法，該處分命令自難謂已合法
    生效。
  (三)又上開處分命令固載明受發還人限於收受該送達後10天內，
    持本件及國民身分證、圖章逕向本署贓物庫領取，．．，否
    則，即依刑事訴訟法第475 條第1 項規定公告招領，自公告
    日起6 個月，無人聲請發還者，其物歸屬國庫或廢棄。惟此
    係在處分命令有合法送達時，始發生之效力，然因上開處分
    命令既非合法送達，即無法起算領取發還款項之期間，縱使
    上開命令業已合法送達，且已逾6 個月，惟卷查該命令先前
    亦未依法公告招領，其送達後之處理程序亦有瑕疵，是上開
    處分命令自難發生應有之前開效力，上開款項仍歸屬於受刑
    人所有，而非歸屬國庫至明。
  (四)本案既經受刑人先後向地檢署聲請發還上開款項，此有受刑
    人之聲明異議狀及臺灣高等法院被告前案紀錄表各1 份可查
    ，惟地檢署均未妥適處理，復於本案之執行卷（94年執字第
    2396號卷）卷面載明贓證物已處理，即予以歸檔，再經本院
    電詢該承辦股時，該股承辦人員亦陳稱業已歸檔等情，此有
    本院公務電話紀錄2 紙附卷可稽，足見地檢署檢察官除未適
    法處理發還扣押款73000 元款項，且本案已因歸檔而有拒絕
    發還該款項之情。準此，聲明意旨執以指摘檢察官之執行指
    揮有不當之處，為有理由，自應由本院將原指揮命令撤銷，
    另由檢察官更為妥適之處理。
據上論斷，應依刑事訴訟法第484條、第486條，裁定如主文。
中    華    民    國    95    年    1    月    11    日
                  刑事第十庭    法  官  楊淑珍
以上正本證明與原本無異。
如不服本裁定，應於送達後5日內，向本院提出抗告狀。
中    華    民    國    95    年    1    月    12    日
                                書記官  林秀敏


司法院資訊處製作；財團法人民間司法改革基金會備份。
